# 请教陈版主关于同一控制下企业合并编制合并报表的问题

提问人：mfquan 时间：2014-01-08 18:58:52
在实务中遇到的一个问题，希望陈版主及各位高手解答
集团内部 12 月新设一家A公司（母公司），并于 12 月 31 日对集团内另一家B公司（子公司）进行投资增资，持股比例为90%。
1.对于母公司A公司个别报表上，长期股权投资按照B公司净资产的份额确认，由于A公司新成立没有资本公积和留存收益，实际支付的对价与B公司合并日净资产份额的差额，计入未分配利润，这样的处理对么？（A公司付出的对价高于B公司净资产份额，一上来就形成大额未分配利润为负数）
2.合并报表中，母公司当年新成立没有期初数，合并报表中的期初数据应该按照什么列报？是应该直接将子公司的期初数据作为母公司的期初数么？如何体现出一体化存续？
3.在抵消分录之后，同一控制下，对于子公司期初至合并日的未分配利润 需要做如下调整嘛？ 借：资本公积 贷：盈余公积 未分配利润
4.在合并日的合并报表中，母公司按照子公司全年的净利润进行合并，是否应该存在少数股东损益？

回答人：chenyiwei
1 、是这样，但要注意：合并方于合并日在被合并方的帐面净资产中所占的份额是按照被合并方接受增资扩股后的账面净资产和增资后合并方所占股权比例来计算的。 2 、这个问题有争议。有观点认为，没有母公司对子公司的控制关系，就没有合并报表的编制基础，所以在法定报表中，合并报表只能从作为合并方的母公司设立日开始编制，不能追溯到更早的期间，因此合并报表没有年初数；
也有观点认为，为了体现经济主体延续性的原则，应把合并报表的编制延伸到最早报告期期初，且在母公司设立日之前的期间内，按照B公司的帐面净资产和净利润为前期比较数据。 3 、具体取决于你的抵销分录编制方法。如果采用的方法是先模拟长期投资和资本公积，再将长期投资和被合并方的帐面净资产抵销（我个人不喜欢这种做法），则需要编制你所说的这笔分录；如果直接以B公司的报表数来模拟前期比较数据，则这笔分录就不必要。 4 、存在 10 ％的少数股东损益，归属B公司的其他少数股东。